【裁判字號】    97,訴,1836
【裁判日期】    980121
【裁判案由】    違反毒品危害防制條例
【裁判全文】
臺灣屏東地方法院刑事判決              97年度訴字第1836號
公  訴  人  臺灣屏東地方法院檢察署檢察官
被      告  甲○○
上列被告因違反毒品危害防制條例案件，經檢察官提起公訴（97
年度毒偵字第2472號），被告於本院準備程序就被訴事實為有罪
之陳述，經合議庭裁定由受命法官獨任進行簡式審判程序，並判
決如下：
    主  文
甲○○施用第一級毒品，累犯，處有期徒刑捌月。
    事  實
一、甲○○前因施用毒品案件，先後經本院以91年度毒聲字第12
    96號裁定、92年度毒聲字第825 號裁定送觀察、勒戒後，均
    認無繼續施用毒品之傾向，而分別於民國91年11月25日及92
    年7 月3 日釋放，並由臺灣屏東地方法院檢察署檢察官分別
    以91年度毒偵字第1429號、92年度毒偵字第1052號為不起訴
    處分確定。復於觀察、勒戒執行完畢釋放後5 年內之92年間
    因連續施用第二級毒品案件，由臺灣屏東地方法院檢察署檢
    察官以92年度毒偵字第1710號提起公訴並聲請強制戒治，強
    制戒治部分經本院以92年度毒聲字第1672號裁定令入戒治處
    所施以強制戒治，復因新修正之毒品危害防制條例第35條第
    1 項第1 款規定，觀察、勒戒及強制戒治中之案件，適用修
    正後觀察、勒戒及強制戒治之規定，而修正後之該條例已刪
    除5 年內再犯之施用毒品案件應令入戒治處所強制戒治之規
    定，臺灣屏東地方法院檢察署檢察官遂依修正後之規定，於
    93年1 月9 日報結（不能認為已受強制戒治執行完畢），起
    訴部分則經本院以93年度易緝字第29號判決處有期徒刑7 月
    確定，於93年12月31日執行完畢。詎仍不知戒絕毒癮，明知
    海洛因業經行政院公告列為毒品危害防制條例第2 條第2 項
    第1 款之第一級毒品，不得施用、持有，竟基於施用第一級
    毒品海洛因之犯意，於97年9 月18日晚間11時許，在其屏東
    縣屏東市光華里光心巷3 號住處，以將海洛因摻入香煙點燃
    吸食煙霧之方式，施用第一級毒品海洛因1 次。嗣於97年9
    月24日凌晨12時35分許，在屏東縣屏東市○○路與瑞光路口
    ，因行跡可疑為警攔檢盤查後，同意至警局採尿送驗，結果
    呈嗎啡陽性反應，始悉上情。
二、案經屏東縣政府警察局屏東分局報告臺灣屏東地方法院檢察
    署檢察官偵查起訴。
    理  由
一、按簡式審判程式之證據調查，不受刑事訴訟法第159 條第1
    項所定：「被告以外之人於審判外之言詞或書面陳述，不得
    作為證據。」之限制，此見同法第273 條之2 亦規定甚明。
    是本件屏東縣政府警察局屏東分局民和派出所警員張志傑出
    具之偵查報告，雖屬被告以外之人於審判外所為之陳述，然
    依照前開法律規定，亦得作為證據，先予敘明。
二、(一)上揭犯罪事實，業據被告甲○○坦承不諱，而被告為警查
      獲後所排放之尿液經採樣送驗，以酵素免疫分析法初步檢
      驗及氣相層析質譜儀法確認檢驗結果，於可待因、嗎啡呈
      陽性反應，有屏東縣政府警察局屏東分局毒品案件涉嫌人
      尿液採證編號姓名對照表、檢體監管記錄表及臺灣檢驗科
      技股份有限公司97年10月6 日出具之濫用藥物尿液檢驗報
      告各1 紙附卷足稽（見警卷第10、12、13頁）。再一般施
      用海洛因毒品後於尿液中可檢出之時間固為施用後2 至4
      天，惟毒品施用後於尿液中可檢出之時間，受施用劑量及
      頻率、施用方式、飲水量之多寡、個人體質及其代謝情況
      等因素影響，因個案而異，有行政院衛生署管制藥品管理
      局92年12月2 日管檢字第0920009990號函影本1 份在卷可
      佐；查被告前揭尿液檢驗結果，於可待因之濃度為78ng/m
      l ，嗎啡之濃度為351ng/ml，均非甚高，核諸被告於本院
      審理時供陳：「（問：你施用毒品的時間點為何距離查獲
      的時間長達6 天？）答：我也不知道，醫生說如果水喝的
      少的話，毒素會留在體內比較久，那段時間因為我母親過
      世，家裡的人都對我吸毒的事情很不諒解，所以我是真的
      沒有在那段時間吸毒，我的確是在9 月18日那時候施用」
      等語（見本院卷第37頁），益徵本件被告雖於施用海洛因
      毒品6 日後始遭警查獲採尿，仍得於尿液中檢出較低濃度
      之毒品代謝物反應一事，是被告前揭不利於己之自白確與
      事實相符。
    (二)又按施用第一、二級毒品為犯罪行為，毒品危害防制條例
      第10條定有處罰明文。故施用第一、二級毒品者，依前揭
      規定本應科以刑罰。惟基於刑事政策，對合於一定條件之
      施用者，則依同條例第20條、第23條之規定，施以觀察、
      勒戒及強制戒治之保安處分。又毒品危害防制條例於92年
      7 月9 日修正公佈，自93年1 月9 日施行，其中第20條、
      第23條將施用毒品之刑事處遇程式，區分為「初犯」及「
      5 年內再犯」、「5 年後再犯」。依其立法理由之說明：
      「初犯」，經觀察、勒戒或強制戒治後，應為不起訴處分
      或不付審理之裁定；經觀察、勒戒或強制戒治執行完畢釋
      放後，「5 年內再犯」者，因其再犯率甚高，原實施之觀
      察、勒戒及強制戒治既已無法收其實效，爰依法追訴或裁
      定交付審理。至於經觀察、勒戒或強制戒治執行完畢釋放
      後，「5 年後再犯」者，前所實施之觀察、勒戒或強制戒
      治已足以遮斷其施用毒品之毒癮，為期自新及協助其斷除
      毒癮，仍適用「初犯」規定，先經觀察、勒戒或強制戒治
      之程式。從而依修正後之規定，僅限於「初犯」及「5 年
      後再犯」2 種情形，始應先經觀察、勒戒或強制戒治程式
      。倘被告於5 年內已再犯，經依法追訴處罰，縱其第3 次
      （或第3 次以上）再度施用毒品之時間，在初犯經觀察、
      勒戒或強制戒治執行完畢釋放5 年以後，已不合於「5 年
      後再犯」之規定，且因已於「5 年內再犯」，顯見其再犯
      率甚高，原實施觀察、勒戒或強制戒治，已無法收其實效
      ，即應依該條例第10條處罰（最高法院97年9 月9 日97年
      度第5 次刑事庭會議決議參照）。本案被告於92年間因施
      用毒品案件，經本院以92年度毒聲字第825 號裁定送觀察
      、勒戒後，認無繼續施用毒品之傾向，於92年7 月3 日釋
      放，並由臺灣屏東地方法院檢察署檢察官以92年度毒偵字
      第1052號為不起訴處分確定；復於前揭觀察、勒戒執行完
      畢釋放後5 年內因連續施用第二級毒品案件，由臺灣屏東
      地方法院檢察署檢察官以92年度毒偵字第1710號提起公訴
      並聲請強制戒治，強制戒治部分因法律修正而由臺灣屏東
      地方法院檢察署檢察官於93年1 月9 日報結（不能認為已
      受強制戒治執行完畢），起訴部分則經本院以93年度易緝
      字第29號判決處有期徒刑7 月確定等情，有臺灣高等法院
      被告前案紀錄表在卷可稽（見本院卷第4 至7 頁），被告
      前因犯施用毒品罪，經觀察、勒戒執行完畢釋放後，5 年
      內既已再犯施用毒品罪，並經依法追訴處罰，縱本次施用
      毒品之時間，係在前次施用毒品經觀察、勒戒執行完畢釋
      放5 年以後，仍與「5 年後再犯」有別，而無毒品危害防
      制條例第20條第3 項之適用，自應依法追訴審判。
    (三)綜上所述，本案事證明確，被告施用第一級毒品犯行，洵
      堪認定，應予依法論科。
三、按海洛因屬毒品危害防制條例第2 條第2 項第1 款規定之第
    一級毒品，核被告所為，係犯同條例第10條第1 項之施用第
    一級毒品罪。被告施用前後持有第一級毒品之低度行為，為
    其施用之高度行為所吸收，不另論罪。被告有如犯罪事實項
    下所載之前科紀錄，有臺灣高等法院被告前案紀錄表1 份附
    卷可稽，其於徒刑執行完畢後5 年內，故意再犯本案有期徒
    刑以上之罪，為累犯，應依刑法第47條第1 項規定，加重其
    刑。爰審酌被告曾因施用毒品案件，經送觀察、勒戒及判刑
    確定執行完畢，仍不知戒絕，又觸犯本件犯行，戕害己身，
    顯示其定力不足、意志不堅、易受外界誘惑，惟犯後坦承犯
    行，態度良好，併其之生活狀況、品行、智識程度等一切情
    狀，量處如主文所示之刑。
據上論斷，應依刑事訴訟法第273 條之1 第1 項、第299 條第1
項前段，毒品危害防制條例第10條第1 項，刑法第11條前段、第
47條第1 項，判決如主文。
本案經檢察官劉文賓到庭執行職務
中    華    民    國    98    年    1     月    21    日
                  刑事第三庭  法  官  李珮妤
以上正本證明與原本無異。
如不服本判決應於收受判決後10日內向本院提出上訴書狀，並應
敘述具體理由；其未敘述上訴理由者，應於上訴期間屆滿後20日
內向本院補提理由書（均須按他造當事人之人數附繕本）「切勿
逕送上級法院」。
中    華    民    國    98    年    1     月    21    日
                              書記官  劉淑蓉
附錄本案論罪科刑法條：
毒品危害防制條例第10條第1項
施用第一級毒品者，處6 月以上5 年以下有期徒刑。


司法院資訊處製作；財團法人民間司法改革基金會備份。
